【裁判字號】    99,訴,689
【裁判日期】    990817
【裁判案由】    違反毒品危害防制條例
【裁判全文】
臺灣臺南地方法院刑事裁定               99年度訴字第689號
公  訴  人  臺灣臺南地方法院檢察署檢察官
被      告  甲○○
指定辯護人  方文賢律師
上列被告因違反毒品危害防制條例案件，本院裁定如下：
    主  文
甲○○之羈押期間，自民國玖拾玖年捌月貳拾壹日起延長貳月。
    理  由
一、被告甲○○因販賣毒品案件，前經本院訊問後，以被告犯罪
    嫌疑重大，並有刑事訴訟法第一百零一條第一項第三款之情
    形，且有相當理由認有逃亡之虞，有羈押之必要，於民國九
    十九年五月二十一日執行羈押在案，至九十九年八月二十日
    ，三個月羈押期間即將屆滿。
二、按羈押被告之目的，在於確保訴訟程式之進行、確保證據之
    存在、真實及確保刑罰之執行，而被告有無羈押之必要，及
    羈押後其原因是否仍然存在，有無繼續羈押之必要，應否延
    長羈押，均屬事實認定之問題，法院有依法認定裁量之職權
    ，自得就具體個案情節予以斟酌決定，如就客觀情事觀察，
    法院許可羈押之裁定在目的與手段間之衡量並無明顯違反比
    例原則情形，即無違法或不當可言，且關於羈押原因之判斷
    ，尚不適用訴訟上之嚴格證明原則，而應適用自由證明程式
    。又羈押之目的，除在於確保刑事偵查、審判程序之完成外
    ，另亦有刑事執行保全之目的（最高法院九十八年度台抗字
    第四○五號裁定參照）。又按司法院大法官會議釋字第六六
    五號解釋，並非直接宣告刑事訴訟法第一百零一條第一項第
    三款之規定違憲，此應先予指明。至就刑事訴訟法第一百零
    一條第一項第三款規定之合憲解釋，究應如何限縮？該號解
    釋之解釋理由書中亦明載：「刑事訴訟法第一百零一條第一
    項第三款規定之羈押，係因被告所犯為死刑、無期徒刑或最
    輕本刑為五年以上有期徒刑之罪者，其可預期判決之刑度既
    重，該被告為規避刑罰之執行而妨礙追訴、審判程序進行之
    可能性增加，國家刑罰權有難以實現之危險，該規定旨在確
    保訴訟程序順利進行，使國家刑罰權得以實現，以維持重大
    之社會秩序及增進重大之公共利益，其目的洵屬正當。又基
    於憲法保障人民身體自由之意旨，被告犯上開條款之罪嫌疑
    重大者，仍應有相當理由認為其有逃亡、湮滅、偽造、變造
    證據或勾串共犯或證人等之虞，法院斟酌命該被告具保、責
    付或限制住居等侵害較小之手段，均不足以確保追訴、審判
    或執行程序之順利進行，始符合該條款規定，非予羈押，顯
    難進行追訴、審判或執行之要件，此際羈押乃為維持刑事司
    法權有效行使之最後必要手段，於此範圍內，尚未逾越憲法
    第二十三條規定之比例原則，符合本院釋字第三九二號、第
    六五三號、第六五四號解釋意旨，與憲法第八條保障人民身
    體自由及第十六條保障人民訴訟權之意旨，尚無違背。」綜
    依上開大法官解釋及理由書內容，可知其並非單純宣告刑事
    訴訟法第一百零一條第一項第三款之重罪羈押原因係屬違憲
    ，而係要求附加考量被告除犯重罪外，是否有相當理由認為
    其有逃亡、湮滅、偽造、變造證據或勾串共犯或證人等之虞
    。而依法條之體系解釋，該等附加考量與單純考量同條第一
    項第一款、第二款之羈押原因仍有程度之不同應予區別，否
    則不啻等同於廢除同條第一項第三款之羈押原因。良以重罪
    常伴有逃亡、滅證之高度可能，係趨吉避凶、脫免刑責、不
    甘受罰之基本人性，倘一般正常之人，依其合理判斷，可認
    為該犯重罪嫌疑重大之人具有逃亡或滅證之相當或然率存在
    ，即已該當「相當理由」之認定標準，不以達到充分可信或
    確定程度為必要。再其認定，固不得憑空臆測，但不以絕對
    客觀之具體事實為限，若有某些跡象或情況作為基礎，即無
    不可。至相關之事實或跡象、情況，鑑於此非屬實體審判之
    核心事項，自以自由證明為已足，並不排斥傳聞證據，斯不
    待言（最高法院九十八年度台抗字第六六八號裁判意旨參照
    ）。基此，伴同重罪羈押予以考量之逃亡之虞，與單純成為
    羈押原因之逃亡之虞其強度應有差異，亦即伴同重罪羈押考
    量之逃亡之虞，其理由強度可能未必足夠成為單獨之羈押原
    因，然得以與重罪羈押之羈押原因互佐。
三、經查：被告係犯販賣第二級毒品罪共六罪，經本院判處應執
    行有期徒刑四年十月，雖尚未確定，但被告犯嫌重大，符合
    刑事訴訟法第一百零一條第一項第三款之規定，且其已受重
    刑之諭知，並非短期自由刑，可預期被告逃匿以規避審判程
    序之進行及刑罰之執行之可能性甚高，為確保被告日後於上
    訴審接受審判及判決確定後之執行程序進行，兼衡其資力與
    刑度，准被告提出新臺幣五萬元保證金及限制出境、出海後
    ，予以停止羈押，惟被告迄今仍未提出保證金，應已符合上
    述伴同重罪羈押考量之逃亡之虞，而有羈押之必要。再參酌
    被告所犯販賣第二級毒品罪，流毒他人，危害社會治安甚鉅
    ，權衡國家刑事司法權之有效行使、社會秩序及公共利益、
    被告人身自由之私益及防禦權受限制之程度，認對被告維持
    羈押處分尚屬適當、必要，合乎比例原則，並無違前開大法
    官會議解釋意旨。綜上所述，本案被告之原羈押原因依然存
    在，並仍有繼續羈押之必要性，應自九十九年八月二十一日
    起，延長羈押二月。
四、依刑事訴訟法第一百零八條第一項、第五項，裁定如主文。
中    華    民    國    99    年    8     月    17    日
                  刑事第九庭  審判長 法  官  蔡奇秀

                                     法  官  蔡盈貞
                                     法  官  林欣玲
以上正本證明與原本無異。
如不服本裁定，應於收受送達後5日內向本院提出抗告狀。（應
附繕本）
                                     書記官  鄭佩玉
中    華    民    國    99    年    8     月    17    日

司法院資訊處製作；財團法人民間司法改革基金會備份。
